【裁判字號】    97,訴緝,2
【裁判日期】    970212
【裁判案由】    毒品危害防制條例
【裁判全文】
臺灣苗栗地方法院刑事判決               97年度訴緝字第2號
公  訴  人  臺灣苗栗地方法院檢察署檢察官
被      告  甲○○  39歲民.
                      號3樓
                    （現在台灣台中監獄苗栗分監執行中）
上列被告因毒品危害防制條例案件，經檢察官提起公訴（94年度
毒偵字第1725號），本院依簡式審判程序判決如下：
    主  文
甲○○施用第一級毒品，累犯，處有期徒刑壹年。又施用第二級
毒品，累犯，處有期徒刑柒月。應執行有期徒刑壹年陸月。
    犯罪事實及理由
一、犯罪事實：
（一）甲○○曾因施用毒品案件，經送強制戒治，於民國（下同
      ）89年7 月21日強制戒治期滿執行完畢，至其刑事責任部
      分，經台灣士林地方法院於88年9 月17日以88年度訴字第
      478 號判決，判處有期徒刑1 年6 月及7 月，定應執行刑
      為有期徒刑2 年，於88年12月28日，經台灣高等法院以88
      年度上訴字第4371號判決駁回上訴，於89年2 月3 日判決
      確定，並於91年11月23日因縮刑期滿執行完畢（構成累犯
      ）。甲○○於上開強制戒治執行完畢後5 年內，猶未戒除
      毒癮，於94年3 月至同年5 月間，因施用第1 、2 級毒品
      ，經本院於94年7 月11日以94年度訴字第266 號判決，分
      別判處有期徒刑2 年及1 年，定應執行刑為有期徒刑2 年
      10月，於94年8 月4 日判決確定，因未到案執行遭通緝（
      現因剛緝獲到案正在執行中）。
（二）甲○○又基於施用第1 級毒品海洛因之犯意，於94年8 月
      22日下午4 時許，在苗栗縣竹南鎮港墘里塭內10號廚房內
      ，以注射針筒（未扣案）注射之方式，非法施用第1 級毒
      品海洛因1 次。另基於施用第2 級毒品甲基安非他命之犯
      意，於同日下午7 時許，在上址，以將第2 級毒品甲基安
      非他命置於玻璃球（未扣案）內，下以火燒烤吸取其產生
      煙霧之方式，非法施用第2 級毒品甲基安非他命1 次。嗣
      苗栗縣警察局竹南分局第3 組員警，於94年8 月23日凌晨
      1 時許，至上址查訪，將在場之甲○○帶回分局調查，甲
      ○○在警方尚未得知其有施用第1 、2 級毒品之犯行前，
      主動向警方供承上情而自首，警方徵得甲○○之同意，對
      其採尿送驗，結果發現其尿液確同時呈有甲基安非他命及
      嗎啡陽性反應。
（三）案經苗栗縣警察局竹南分局報請台灣苗栗地方法院檢察署
      檢察官偵查起訴。
二、證據名稱：
（一）被告甲○○於警詢時及本院審理中之自白。
（二）中山醫學大學附設醫院藥物濫用檢測中心94年10月21日尿
      液檢驗報告1紙 。
（三）苗栗縣警察局竹南分局偵辦毒品案件尿液鑑驗代碼對照表
      影本1紙。
（四）臺灣高等法院被告前案紀錄、臺灣苗栗地方院檢察署刑案
      資料查註紀錄表。
三、量刑理由：
（一）新舊法比較：
      按刑法業於94年1 月7 日修正，於同年2 月2 日公布，並
      於95年7 月1 日施行。修正後刑法第2 條第1 項規定，已
      將新舊法律適用之「從新從輕」原則，改採「從舊從輕」
      原則，而此規定僅係規範行為後法律變更所生新舊法律比
      較適用之準據法，並非實體刑罰法律，自不生行為後法律
      變更之比較適用問題，應逕行適用新法第2 條第1 項之規
      定，為「從舊從輕」之比較。
 （1）關於累犯問題：修正前刑法第47條規定：中華民國刑法第
      47條規定：「受有期徒刑之執行完畢，或受無期徒刑或有
      期徒刑一部之執行而赦免後，5 年以內再犯有期徒刑以上
      之罪者，為累犯，加重本刑至二分之一。」修正後刑法第
      47 條 則規定：「受徒刑之執行完畢，或一部之執行而赦
      免後，5 年以內故意再犯有期徒刑以上之罪者，為累犯，
      加重本刑至二分之一。」、「第98條第2 項關於因強制工
      作而免其刑之執行者，於受強制工作處分之執行完畢或一
      部之執行而免除後，5 年以內故意再犯有期徒刑以上之罪
      者，以累犯論。」，修正後刑法第47條第1 項關於過失犯
      部分，已不再論以累犯，至故意犯則未變更，比較適用，
      修正前刑法第47條關於累犯加重之規定，對被告並未不利
      。
 （2）關於定應執行刑問題：刑法第51條第5 款已修正數罪併罰
      定其應執行者：「宣告多數有期徒刑者，於各刑中之最長
      期以上，各刑合併之刑期以下，定其刑期。但不得逾30年
      。」，與舊法規定之數罪併罰定其應執行者：「宣告多數
      有期徒刑者，於各刑中之最長期以上，各刑合併之刑期以
      下，定其刑期。但不得逾20年。」之規定有所不同，此為
      影響行為人刑罰之法律效果，是被告行為後法律已有所變
      更，經比較新舊法之結果，自以舊法規定之定應執行刑之
      上限為20年對行為人較為有利。
 （3）關於自首問題：犯罪及自首均在新法施行前者，新法施行
      後，應依新法第2 條第1 項之規定，適用最有利於行為人
      之法律（最高法院95年第8 次刑事庭會議決議參照）。按
      修正前刑法第62條規定：「對於未發覺之罪自首而受裁判
      者，減輕其刑。但有特別規定者，依其規定。」係採自首
      必減原則。而修正後刑法第62條則規定：「對於未發覺之
      罪自首而受裁判者，得減輕其刑。但有特別規定者，依其
      規定。」係採自首得減原則。比較適用結果，以舊法規定
      對被告有利。
 （4）綜上法律修正前後之整體比較，揆諸前揭最高法院決議及
      修正後刑法第2 條第1 項之「從舊從輕」原則，適用94年
      2 月2 日修正後之刑罰法律，並未對被告較為有利，是就
      被告所犯自應適用刑法修正前之相關規定。
（二）核被告甲○○所為，係犯毒品危害防制條例第10條第1 項
      施用第1 級毒品罪、同條第2 項施用第2 級毒品罪。其非
      法持有海洛因、甲基安非他命之低度行為，應分別為施用
      之高度行為所吸收，均不另論罪。被告甲○○有犯罪事實
      欄（一）之前科紀錄，有台灣高等法院被告前案紀錄表在
      卷可按，5 年內故意犯本案之罪，應依修正前刑法第47條
      之規定，加重其刑。被告甲○○於犯罪尚未被警發覺前，
      主動向警供承犯罪而自首，應依修正前刑法第62條前段之
      規定，減輕其刑。被告甲○○有上開加重及減輕事由，依
      法應先加後減。被告甲○○所犯上開2 罪，犯意各別，行
      為互殊，應分論併罰。爰審酌被告甲○○一再非法施用毒
      品，理應重罰，惟念其所犯僅戕害個人身心健康，及犯後
      能坦白承認等一切情狀，分別量處如主文所示之刑，並定
      其應執行之刑，以資懲儆。至被告甲○○之犯行，雖發生
      在96年4 月24日以前，然因其經本院合法傳喚、拘提均未
      到案，本院乃於95年4 月21日對其發布通緝，有本院通緝
      書在卷足憑，而其被通緝後，並未於96年12月31日自動歸
      案接受審判，迄於97年1 月11日始被警所緝獲，依中華民
      國96年罪犯減刑條例第5 條之規定，自不得邀減刑之寬典
      ，附此敘明。
四、應適用之法條：
（一）刑事訴訟法第273 條之1 第1 項、第299 條第1 項前段、
      第310 條之2、第454條第1項。
（二）毒品危害防制條例第10條第1 項、第2 項。
（三）刑法第11條前段、第2 條第1 項前段、修正前刑法第47條
      、修正前刑法第51條第5 款、修正前刑法第62條前段。
五、本判決係依刑事訴訟法第310 條之2 、第454 條第1 項製作
    ，依法僅記載當事人欄、主文、犯罪事實、證據名稱以及應
    適用之法條，其中犯罪事實部分，依同法第308 條之修正立
    法理由，亦僅記載犯罪構成要件事實，關於刑罰加重事由（
    含累犯在內）免予記載（法院辦理刑事訴訟案件應行注意事
    項第144 點參照），但仍於主文予以表明，並於應適用之法
    條欄予以引用。如不服本判決，應於判決送達之日起10日內
    ，向本院提起上訴。
本案經檢察官蕭慶賢到庭執行職務。
中    華    民    國    97    年    2     月    12    日
                  刑事第三庭    法  官  柳章峰
以上正本證明與原本無異。
如不服本判決，應於判決送達後10日內向本院提出上訴狀（應抄
附繕本），其未敘述上訴理由者，應於上訴期間屆滿後20日內補
提理由書狀於本院，上訴於臺灣高等法院臺中分院。告訴人或被
害人如對於本判決不服者，應具備理由請求檢察官上訴，其上訴
期間之計算係以檢察官收受判決正本之日期為準。
                                書記官  陳采瑜
中    華    民    國    97    年    2     月    12    日
附記論罪之法條全文：
毒品危害防制條例第10條
施用第一級毒品者，處6 月以上5 年以下有期徒刑。
施用第二級毒品者，處3 年以下有期徒刑。


司法院資訊處製作；財團法人民間司法改革基金會備份。
